【裁判字號】    98,審訴,4744
【裁判日期】    990114
【裁判案由】    毒品危害防制條例
【裁判全文】
臺灣高雄地方法院刑事判決            98年度審訴字第4744號
公  訴  人  臺灣高雄地方法院檢察署檢察官
被      告  甲○○
上列被告因毒品危害防制條例案件，經檢察官提起公訴（98年度
毒偵字第6025號），嗣被告於本院準備程序中就被訴事實為有罪
之陳述，經本院告知簡式審判程序之旨，並聽取被告與公訴人之
意見後，合議庭裁定由受命法官獨任進行簡式審判程序，判決如
下：
    主  文
甲○○施用第一級毒品，累犯，處有期徒刑玖月，扣案殘餘第一
級毒品海洛因之殘渣袋壹個、內含第一級毒品海洛因之注射針筒
貳支及削尖吸管貳支，均沒收銷燬之。又施用第二級毒品，累犯
，處有期徒刑伍月，扣案內含第二級毒品甲基安非他命之玻璃球
吸食器壹組及削尖吸管壹支，均沒收銷燬之。應執行有期徒刑壹
年，扣案殘餘第一級毒品海洛因之殘渣袋壹個、內含第一級毒品
海洛因之注射針筒貳支及削尖吸管貳支、內含第二級毒品甲基安
非他命之玻璃球吸食器壹組及削尖吸管壹支，均沒收銷燬之。
    事  實
一、甲○○前於民國92年間因施用毒品案件，經本院以92年毒聲
    字第3466號裁定送觀察、勒戒，因無繼續施用毒品之傾向，
    而於民國92年9 月17日執行完畢，由臺灣高雄地方法院檢察
    署檢察官以92年度毒偵緝字第565 號為不起訴處分確定。於
    前開觀察、勒戒執行完畢釋放後5 年內，復於93年間因施用
    毒品案件，經本院以93年度訴字第2885號判決判處有期徒刑
    7 月確定，於94年10月10日執行完畢。詎其猶不知戒除毒癮
    ，復分別基於施用第一、二級毒品之犯意，於98年9 月14日
    10 時 許，在高雄市○○區○○街37號4 樓住處，以將海洛
    因加水稀釋置於針筒持以注射之方式，施用第一級毒品海洛
    因1 次；另以將甲基安非他命置於玻璃吸食器內其下點火燒
    烤吸食煙霧之方式，施用第二級毒品甲基安非他命1 次。嗣
    於98 年9月17日17時許，為警持本院核發之98年度聲搜字第
    0015 23 號搜索票，至上開地點執行搜索，當場查扣海洛因
    殘渣袋1 只、使用過之注射針筒2 支、安非他命玻璃球吸食
    器1 組、削尖吸管3 支，始悉上情。
二、案經高雄市政府警察局小港分局報請臺灣高雄地方法院檢察
    署檢察官偵查起訴。
    理  由
一、本件被告甲○○所犯係死刑、無期徒刑、最輕本刑為3 年以
    上有期徒刑以外之罪，其於準備程序中就被訴事實為有罪之
    陳述，經本院告知簡式審判程序之旨，並聽取公訴人及被告
    意見後，合議庭裁定由受命法官獨任進行簡式審判程序，合
    先敘明。
二、被告上揭施用第一、二級毒品海洛因之犯罪事實，迭據被告
    自警詢、偵查至本院審理中均坦承不諱，而被告為警查獲所
    採之尿液檢體，經送高雄市立凱旋醫院檢驗結果，呈現嗎啡
    陽性反應，此有高雄市立凱旋醫院98年10月2 日A00000000
    號濫用藥物尿液檢驗報告暨高雄市政府警察局小港分局毒品
    案嫌疑人尿液代碼與姓名對照表各1 份在卷可稽；又扣案之
    殘餘第一級毒品海洛因之殘渣袋1 個、內含第一級毒品海洛
    因之注射針筒2 支及削尖吸管2 支，經送高雄醫學大學附設
    中和紀念醫院檢驗結果，均呈現海洛因陽性反應，此有高雄
    醫學大學附設中和紀念醫院98年12月15日編號第0000-000至
    118 、0000-000至122 號檢驗報告各1 份在卷可稽，足認被
    告確有施用第一級毒品海洛因之事實。至被告尿液之檢驗報
    告結果雖判定甲基安非他命部分為陰性，惟按甲基安非他命
    經口服投與後約百分之70於24小時內自尿中排出，約百分之
    90於96小時內自尿中排出，且甲基安非他命成分之檢出與其
    投與方式、投與量、個人體質、採尿時間與檢測儀器之精密
    度等諸多方式有關，因此僅憑尿液中呈甲基安非他命陽性反
    應，並無法確實推算吸食時間距採集時間之長短，惟依上述
    資料推斷，最長不會超過4 日即96小時，亦經行政院衛生署
    藥物食品檢驗局81年2 月8 日81藥檢一字第001156號函示明
    確。又尿液檢出甲基安非他命濃度均超過檢驗機構之最低可
    定量濃度值，即可確認該尿液含有甲基安非他命成分，並可
    認定被告曾使用甲基安非他命或可代謝成甲基安非他命成分
    之物。至確認報告判定該尿液為陰性，係依據行政院衛生署
    公布之「濫用藥物尿液檢驗作業準則」第18條確認檢驗之閥
    值規定。惟該準則第20條規定，司法案件之濫用藥物尿液，
    必要時得採用最低可定量濃度為閥值，不受第15條、第18條
    規定限制，行政院衛生署管制藥品管理局93年7 月22日管檢
    字第0930006615號函敘甚明。是被告於98年9 月17日為警查
    獲後採集之尿液，送驗結果其尿液所含安非他命濃度為89ng
    /ml 、甲基安非他命濃度為176ng/ml，均已逾高雄市立凱旋
    醫院之最低可定量濃度30ng/m l，有該醫院出具之前揭濫用
    藥物尿液檢驗報告在卷可參，雖檢驗結果判讀為陰性，但如
    此之檢驗結果，可能導因於施用劑量較少等故，因若非長時
    間與吸毒者直接相向且「存心」、「大量」吸入吸毒者所呼
    出之煙氣，應不致在尿液中檢驗出毒品反應，另參酌查獲被
    告當場所扣得之玻璃吸食器1 組及削尖吸管1 支，經送高雄
    醫學大學附設中和紀念醫院以酵素免疫分析法及氣相層析質
    譜檢驗結果，均呈現甲基安非他命陽性反應，此有高雄醫學
    大學附設中和紀念醫院98年12月15日編號0000-000、0000-0
    00號檢驗報告各1 份在卷可稽，足認被告確有施用第二級毒
    品甲基安非命之情。是被告之任意性自白核與事實相符，應
    堪信為真實，可採為本件論罪科刑之依據，本件事證明確，
    被告施用第一、二級毒品犯行，洵堪認定，應予依法論科。
三、按海洛因、甲基安非他命分別為毒品危害防制條例第2 條第
    2 項第1 、2 款所稱之第一、二級毒品，不得施用、持有。
    又觀察、勒戒或強制戒治執行完畢釋放後，5 年內再犯第10
    條之罪者，應依一般刑事訴訟程序予以起訴論罪科刑，此觀
    諸毒品危害防制條例第20條、第23條第2 項規定自明。次按
    犯毒品危害防制條例第10條之罪，經觀察、勒戒後，認無繼
    續施用毒品之傾向，應即釋放，並為不起訴處分；認有繼續
    施用毒品之傾向者，應由檢察官聲請法院裁定令入戒治處所
    施以強制戒治，至無繼續戒治之必要，強制戒治期滿，應即
    釋放，由檢察官為不起訴處分。經觀察勒戒、強制戒治執行
    完畢釋放後，5 年內再犯第10條之罪，依民國93年1 月9 日
    修正施行之毒品危害防制條例第23條第2 項規定意旨，應由
    檢察官偵查起訴。又依修正後之規定，僅限於「初犯」及「
    5 年後再犯」二種情形，始應先經觀察、勒戒或強制戒治程
    序。倘被告於5 年內已再犯，經依法追訴處罰，縱其第3 次
    （或第3 次以上）再度施用毒品之時間，在初犯經觀察、勒
    戒或強制戒治執行完畢釋放5 年以後，已不合於「5 年後再
    犯」之規定，且因已於「5 年內再犯」，顯見其再犯率甚高
    ，原實施觀察、勒戒或強制戒治，已無法收其實效，即應依
    該條例第10條處罰（最高法院97年度第5 次刑事庭會議決議
    參照）。查被告前因施用毒品案件，經本院以92年度毒聲字
    第3466號裁定送觀察、勒戒後，於92年9 月17日執行完畢；
    又於前開觀察、勒戒執行完畢釋放後5 年內，因施用毒品案
    件，經本院以93年度訴字第2885號判決判處有期徒刑7 月確
    定。因被告於觀察、勒戒執行完畢釋放後，5 年內再犯毒品
    危害防制條例第10條之罪，且再犯本罪，是依前開說明，應
    依法追訴處罰。
四、核被告所為，係犯該條例第10條第1 項之施用第一級毒品罪
    及同條第2 項之施用第二級毒品罪。被告持有第一級毒品海
    洛因及第二級毒品甲基安非他命後，進而施用，其持有之低
    度行為均應為施用之高度行為所吸收，不另論罪。又被告所
    犯上開二罪間，犯意各別，行為互殊，觸犯構成要件相異之
    罪名，自應分論併罰。又被告有如事實欄所載之前案紀錄，
    前於94年10月10日執行完畢等情，有臺灣高等法院被告前案
    紀錄表1 份可參，其受有期徒刑執行完畢後，5 年內故意再
    犯本件有期徒刑以上之罪，為累犯，應依刑法第47條第1 項
    之規定，加重其刑。爰審酌被告經勒戒、觀察後，均未戒絕
    毒品，另再施用毒品，顯然缺乏戒絕毒品之決心，且被告前
    有施用毒品之前科紀錄，素行不良，惟念及被告坦承施用第
    一級毒品之事實，且其行為尚未害及他人，並斟酌被告之犯
    罪動機、手段以及被告之智識程度等一切情狀，分別量處如
    主文所示之刑，並定其應執行之刑。又扣案之殘渣袋1 個、
    注射針筒2 支及削尖吸管2 支，均送驗結果，確含有第一級
    毒品海洛因成分；扣案玻璃吸食器1 組及削尖吸管1 支，經
    送驗結果，確含有甲基安非命成份，業如前述，因海洛因及
    甲基安非他命毒品附著於裡面剝離不易，應將渠等整體視為
    海洛因及甲基安非他命毒品，均應依毒品危害防制條例第18
    條第1 項前段規定，不問屬於犯人與否，均依毒品危害條例
    第18條第1 項前段之規定，分別於被告施用第一、二級毒品
    項下宣告沒收銷燬之；至扣案之行動電話1 支，係被告對外
    聯絡所用，與本件施用毒品犯行無關，業據被告於本院審理
    中供明，爰不予宣告沒收，附此敘明。
據上論斷，應依刑事訴訟法第273 條之1 第1 項、第284 條之1
、第299 條第1 項前段，毒品危害防制條例第10條第1 項、第2
項、第18條第1 項前段，刑法第11條、第47條第1 項、第51條第
5 款，判決如主文。
本案經檢察官杜妍慧到庭執行職務。
中    華    民    國    99    年     1    月    14    日
                  刑事第十庭  法  官  曾子珍
以上正本證明與原本無異。
如不服本判決，應於收受送達後10日內向本院提出上訴書狀。
中    華    民    國    99    年     1    月    14    日
                              書記官  李承悌
附錄本判決論罪科刑法條全文：
毒品危害防制條例第10條
施用第一級毒品者，處6月以上5年以下有期徒刑。
施用第二級毒品者，處3年以下有期徒刑。

司法院資訊處製作；財團法人民間司法改革基金會備份。
